臺灣臺北地方法院刑事判決　　　　　　　 96年度訴字第478號
公　訴　人　臺灣臺北地方法院檢察署檢察官
被　　　告　甲○○
上列被告因違反毒品危害防制條例案件，經檢察官提起公訴（九
十六年度毒偵緝字第五一號），被告於本院準備程序中就被訴事
實為有罪之陳述，經告知簡式審判程序之旨，並聽取公訴人及被
告之意見後，本院合議庭認為適宜由受命法官獨任進行簡式審判
程序而裁定改由受命法官獨任進行簡式審判程序審理，判決如下
：
    主  文
甲○○施用第一級毒品，處有期徒刑柒月。
    事  實
一、甲○○於民國九十六年間，因犯偽造文書罪，經本院以九十
    五年度訴字第三○七號判決判處有期徒刑三月，緩刑二年確
    定（不構成累犯）。
二、甲○○前因施用第一級毒品海洛因案件，經臺灣板橋地方法
    院檢察署檢察官聲請臺灣板橋地方法院以九十三年度毒聲字
    第五一六號裁定送勒戒處所觀察、勒戒，並經該署檢察官於
    九十四年六月三日將甲○○送臺灣臺北看守所附設勒戒處所
    執行觀察、勒戒後，因有繼續施用毒品之傾向，復經臺灣板
    橋地方法院檢察署檢察官聲請臺灣板橋地方法院以九十四年
    度毒聲字第一二九○號（起訴書誤載為九十四年度毒聲字第
    一二八九○號，應予更正）裁定甲○○令入戒治處所施以強
    制戒治，其期間為六個月以上，至無繼續強制戒治之必要為
    止，但最長不得逾一年，甲○○於九十四年七月二十日入臺
    灣桃園女子監獄附設戒治所執行強制戒治，於九十五年五月
    二日因停止處分之執行釋放出監（執行期滿日期為九十五年
    七月十日），再經臺灣板橋地方法院檢察署檢察官於九十五
    年八月十四日以九十五年度戒毒偵字第三○六號為不起訴處
    分確定。
三、甲○○基於施用第一級毒品海洛因之犯意，於上開強制戒治
    執行完畢釋放後五年內之九十五年十一月十一日某時，在其
    成年男性友人綽號「阿明」臺北市○○區○○路某處之住處
    ，施用第一級毒品海洛因一次。嗣甲○○因違反社會秩序維
    護法案件於九十五年十一月十二日二十三時四十分許，在臺
    北市○○區○○街二○一號前為警查獲，並為警發現其為宜
    蘭縣警察局宜蘭分局列管毒品檢驗行方不明人口後，於徵得
    甲○○之同意後採尿送驗，經警將所採尿液送臺灣檢驗科技
    股份有限公司以初步檢驗－ＥＩＡ酵素免疫分析法及確認檢
    驗－ＧＣ／ＭＳ氣相層析／質譜儀法檢驗後呈鴉片類（嗎啡
    ）陽性反應，始知上情。
四、案經臺北市政府警察局萬華分局報請臺灣臺北地方法院檢察
    署檢察官偵查起訴後，因甲○○於本院準備程序中就被訴事
    實為有罪之陳述，本院合議庭認為適宜由受命法官獨任進行
    簡式審判程序而裁定改由受命法官獨任進行簡式審判程序審
    理。
    理  由
一、上開事實，業據被告甲○○於本院行準備程序及審理時自白
    不諱，而所採集之被告尿液經警送臺灣檢驗科技股份有限公
    司以初步檢驗－ＥＩＡ酵素免疫分析法及確認檢驗－ＧＣ／
    ＭＳ氣相層析／質譜儀法檢驗後均呈鴉片類（嗎啡）陽性反
    應，有臺灣檢驗科技股份有限公司九十五年十一月二十九日
    濫用藥物尿液檢驗報告一份在卷可按，是被告之任意性自白
    顯與事實相符。查被告前因施用第一級毒品海洛因案件，而
    有前開如事實欄所載之觀察勒戒、強制戒治等情，有臺灣板
    橋地方法院九十三年度毒聲字第五一六號刑事裁定、臺灣臺
    北地方法院檢察署檢察官九十五年度戒毒偵字第三○六號不
    起訴處分書、臺灣高等法院施用毒品案件紀錄表及臺灣高等
    法院被告前案紀錄表等在卷可參。綜上，本案事證明確，被
    告犯行堪以認定，應予依法論科。
二、按海洛因屬毒品危害防制條例第二條第二項第一款所稱之第
    一級毒品，核被告所為，係犯毒品危害防制條例第十條第一
    項之施用第一級毒品海洛因罪。其持有第一級毒品海洛因之
    低度行為為施用第一級毒品海洛因之高度行為所吸收，不另
    論罪。爰審酌被告歷經觀察勒戒、強制戒治之矯治處遇後，
    猶為本案施用第一級毒品海洛因之行為，然其所為主要係戕
    害自身，並未直接積極損害他人之利益，犯罪之動機、目的
    、手段、生活狀況、智識程度暨犯罪後坦承犯行，態度尚稱
    良好等一切情狀，量處如主文所示之刑，以示懲儆。又起訴
    書證據並所犯法條欄第二項所載「扣案之第一級毒品海洛因
    一包（淨重零點零四公克），請依該條例第十八條第一項前
    段規定宣告沒收銷燬之」云云，因本案並未扣得任何毒品，
    顯係贅載，蒞庭之公訴人亦稱「請刪除起訴書證據並所犯法
    條欄二第二行所載扣案之第一級毒品海洛因一包聲請宣告沒
    收銷燬部分。」等語（見本院九十六年五月二十八日審判筆
    錄），是顯無從為任何沒收銷燬之宣告，附此敘明。
三、(一)臺灣臺北地方法院檢察署九十六年度毒偵字第一四六三
        號移送併案審理意旨另以：被告於九十六年二月十五日
        十一時十六分許採尿時往前回溯二十六小時內某時，在
        不詳處所施用第一級毒品海洛因，為警於九十六年二月
        十五日十一時許在臺北市○○區○○路一三五號查獲，
        經採集其尿液送驗結果呈嗎啡、可待因陽性反應，始悉
        上情，因認被告此部分涉有違反毒品危害防制條例第十
        條第一項之施用第一級毒品罪嫌，且與本案起訴部分有
        包括的一罪關係，應為起訴效力所及，因而移請本院併
        案審理云云。
    (二)1.刑法第五十六條連續犯之規定，於九十四年二月二日
          經修正公布刪除，自九十五年七月一日起施行，而連
          續犯在本質上原屬數罪，於連續犯之規定廢除後，對
          於先前實務上以連續犯予以處理之案件，應視具體個
          案，除對於合乎接續犯或包括的一罪之情形，認其構
          成單一之犯罪外，應認係數罪併罰（最高法院九十五
          年度臺上字第四一一二號判決參照）。而關於上開判
          決所提及之「包括一罪」，雖未曾明文於刑法條文上
          出現，然依我國實務判決近年來均認為其範圍應係涵
          蓋「接續犯」及「集合犯」二概念。而所謂接續犯者
          ，係指該項犯罪，係由行為人以單一行為接續進行，
          縱令在犯罪完畢以前，其各個舉動已與該罪之構成要
          件相符，但在行為人主觀上，各個舉動不過為其犯罪
          行為之一部分，且該數舉動於同時同地或密切接近之
          時地實施，侵害同一之法益，各行為之獨立性極為薄
          弱，依一般社會健全觀念，在時間差距上，難以強行
          分開，在刑法評價上，以視為數個舉動之接續施行，
          合為包括之一行為予以評價，較為合理，始論為包括
          一罪之接續犯（最高法院八十六年臺上字第三二九五
          號判例、九十五年度臺上字第一三三一號、九十五年
          度臺上字第三一九○號判決參照），另就集合犯之觀
          念而言，若干犯罪行為態樣，本質上原具有反覆、延
          續實行之特徵，立法時既予特別歸類，定為犯罪構成
          要件之行為要素，則行為人基於該罪之犯意，在密切
          接近之一定時間及空間內複次實行之該特定構成要件
          行為，倘依社會通念，於客觀上認為符合一個反覆、
          延續性之行為觀念者，於刑法評價上，即應僅成立一
          罪，例如經營、從事業務、收集、販賣、製造、散布
          等具有職業性、營業性或收集性等具有重複特質之犯
          罪，均屬包括一罪之集合犯概念（最高法院九十五年
          度臺上字第四五三六號、九十五年度臺上字第四六八
          六號、九十五年度臺上字第五三一五號判決參照）。
        2.查移送併案審理意旨所稱之被告於九十六年二月十五
          日十一時十六分許採尿時往前回溯二十六小時內某時
          ，在不詳處所施用第一級毒品海洛因之犯行部分，與
          本案事實欄所認定被告施用第一級毒品海洛因之犯罪
          時間業已間隔三月有餘，地點亦難認係相同，是自難
          認係於同時同地或密切接近之時、地所實施，或各行
          為之獨立性極為薄弱，依一般社會健全觀念，在時間
          差距上，難以強行分開而應在刑法評價上，以視為數
          個舉動之接續施行，合為包括之一行為予以評價，較
          為合理，應論為包括一罪之接續犯之情形，本院因認
          尚難遽認被告此部分施用第一級毒品海洛因犯行與本
          案論罪科刑部分有接續犯之包括一罪關係。再被告所
          違反之毒品危害防制條例第十條第一項施用第一級毒
          品海洛因罪，其構成要件性質上並不必然具有反覆、
          延續實行之特徵，而行為人施用毒品之行為型態，並
          不如經營特定業務般，必須於在密切接近之一定時間
          及空間內複次從事該特定構成要件行為，是尚難認為
          係屬集合犯，而論以包括一罪，再縱或施用毒品之行
          為或有所謂成癮性、慣常性之形成，而有將之歸類為
          習慣犯或常習犯者，然是否一再施用毒品應與該施用
          者自我行為控制能力之強弱有關，並非施用毒品之人
          之施用毒品行為當然具有成癮性、慣常性之性質，再
          者，卷內既無囑託或選任心理、精神等醫學專責機關
          或醫師、專家鑑定被告是否有施用毒品成癮，而具有
          犯罪依賴性之特別證據，本院自難在無其他補強證據
          之情況下，率爾認定被告業已施用第一級毒品海洛因
          成癮，而屬病態之習慣犯，屬包括一罪之關係。本院
          因認移送併案審理意旨所指之施用第一級毒品海洛因
          之犯行，於刑法評價上，並不符合係在密切接近之一
          定時空，持續實行之一個延續性之行為觀念，而施用
          毒品之本質亦非具反覆性與延時性等特徵，復無證據
          證明其施用毒品成癮而為病態之依賴性犯罪，是此部
          分與前開論罪科刑部分，顯然無移送併案意旨書所稱
          之包括之一罪關係，非起訴效力所及，本院無從併予
          審理，此部分自亦應退回由檢察官另為適法之處理，
          於此一併說明。
據上論斷，應依刑事訴訟法第二百七十三條之一第一項、第二百
九十九條第一項前段，毒品危害防制條例第十條第一項，判決如
主文。
本案經檢察官郭瑜芳到庭執行職務
中　　華　　民　　國　　96　　年　　6 　　月　　11　　日
　　　　　　　　　刑事第九庭  法　官　黃紹紘
以上正本證明與原本無異。
如不服本判決，得於判決送達後十日內，向本院提出上訴狀（應
抄附繕本）。告訴人或被害人如對於本判決不服者，應具備理由
請求檢察官上訴，其上訴期間之計算係以檢察官收受判決正本之
日期為準。
　　　　　　　　　　　　　　　書記官　陳靜君
中　　華　　民　　國　　96　　年　　6 　　月　　11　　日
附錄本案論罪科刑所犯法條全文
毒品危害防制條例第十條
施用第一級毒品者，處六月以上五年以下有期徒刑。
施用第二級毒品者，處三年以下有期徒刑。
